臺灣臺南地方法院刑事判決
111年度金訴字第709號
公  訴  人  臺灣臺南地方檢察署檢察官
被      告  林尚鴻


輔  佐  人
即被告之父  林昭明
選任辯護人  王盛鐸律師（法扶律師）
上列被告因違反洗錢防制法等案件，經檢察官提起公訴（111 年
度偵字第13695 號），被告於準備程序就被訴事實為有罪之陳述
，經合議庭裁定由受命法官獨任行簡式審判程序，判決如下：
    主  文
甲○○幫助犯洗錢防制法第十四條第一項之一般洗錢罪，處有期徒
刑參月，併科罰金新臺幣壹萬元，罰金如易服勞役，以新臺幣壹
仟元折算壹日。緩刑貳年。
    事  實
一、甲○○預見將個人金融帳戶之提款卡及密碼交與他人，將幫助
    他人作為詐欺取財之用，亦將因其提供金融帳戶之行為，幫
    助他人掩飾、隱匿特定犯罪所得之本質及去向而製造金流斷
    點，仍基於縱如此發生亦不違背其本意之不確定故意，於民
    國111 年3 月15日起，透過通訊軟體LINE與暱稱「李珮緣」
    之人（無證據顯示為未成年人）聯繫，約定出租名下金融帳
    戶與對方使用，每出租1 個帳戶、每5 日可領取新臺幣（下
    同）1 萬元之報酬，並於111 年3 月16日晚間6 時9 分許，
    在臺南市○○區○○路000 號「統一超商期建門市」，以店到店
    方式，將其申設之合作金庫商業銀行帳戶（帳號000-000000
    0000000 號，下稱本案帳戶）提款卡寄送至「李珮緣」指定
    之門市，並於同日晚間7 時5 分許，透過通訊軟體LINE告知
    「李珮緣」該提款卡之密碼，以此方式容任他人使用該等帳
    戶資料作為詐欺取財及洗錢之工具。嗣「李珮緣」所屬之不
    詳詐欺集團成員（均無證據顯示為未成年人）取得本案帳戶
    資料後，即共同意圖為自己不法之所有，基於詐欺取財及掩
    飾、隱匿特定犯罪所得本質及去向以洗錢之犯意聯絡，由不
    詳詐欺集團成員持以詐騙乙○○、丁○○2 人，致其等陷於錯誤
    ，分別匯款至本案帳戶內（詐騙手法、匯款時間、方式、金
    額詳如附表所示），旋遭不詳詐欺集團成員持甲○○寄出之本
    案帳戶提款卡提領一空，以此輾轉方式製造金流斷點，掩飾
    、隱匿詐欺犯罪所得之本質及去向以洗錢。嗣乙○○及丁○○察
    覺有異，報警處理，始查悉上情。
二、案經乙○○及丁○○告訴後，由臺南市政府警察局第四分局報告
    臺灣臺南地方檢察署檢察官偵查起訴。
    理  由
壹、程序事項：
　　被告甲○○所犯者，非為死刑、無期徒刑、最輕本刑為3 年以
    上有期徒刑之罪，亦非高等法院管轄第一審案件，其於準備
    程序進行中，就被訴事實為有罪之陳述（金訴字卷第105 頁
    ），經依法告知其簡式審判程序之旨，並聽取當事人之意見
    後，合議庭爰依刑事訴訟法第273 條之1 第1 項之規定，裁
    定進行簡式審判程序。且依刑事訴訟法第273 條之2 規定，
    不受同法第159 條第1 項、第161 條之2 、第161條之3 、
    第163 條之1 及第164 條至第170 條所規定證據能力認定及
    調查方式之限制，合先敘明。
貳、實體事項：　　
一、認定事實所憑之證據及理由：
　　上揭犯罪事實業據被告於警詢、偵查中為部分供述，並於準
    備及審理程序中坦承不諱（警卷第3 頁至第9 頁，偵卷第17
    頁至第19頁，金訴字卷第105 頁、第112 頁、第116 頁至11
    7 頁），核與證人即告訴人乙○○、丁○○於警詢中之證述情節
    大致相符（警卷第11頁至第19頁），並有本案帳戶之新開戶
    建檔登錄單、歷史交易明細查詢資料、告訴人2 人之報案資
    料各1 份、告訴人乙○○提出之中國信託銀行自動櫃員機交易
    明細影本2 份、與詐騙集團成員之通聯及於通訊軟體LINE之
    對話紀錄截圖7 張、告訴人丁○○提出之網路銀行交易明細截
    圖1 張、被告提出與「李珮緣」於通訊軟體LINE之對話紀錄
    截圖57張、本案帳戶存摺封面及內頁翻拍照片2 張在卷可稽
    （警卷第35頁至第39頁、第79頁至第93頁、第99頁至第159 
    頁，偵卷第21頁、第45頁至第47頁），足認被告上開任意性
    之自白與事實相符，堪予採信。本件事證明確，被告犯行洵
    堪認定，應予依法論科。
二、論罪科刑：
　㈠按刑法上之幫助犯，係對於犯罪與正犯有共同之認識，而以
    幫助之意思，對於正犯資以助力，而未參與實施犯罪之構成
    要件行為者而言。經查，本件被告將其申設之本案帳戶提款
    卡及密碼交與他人，容任不詳詐欺集團成員用以詐取告訴人
    2 人之財物，致其陷於錯誤，匯款至本案帳戶內，再由不詳
    詐欺集團成員將得手款項提領一空，以此輾轉方式，製造金
    流斷點，掩飾、隱匿詐欺犯罪所得之本質及去向以洗錢，足
    認被告係基於幫助詐欺取財及幫助洗錢之不確定故意，且所
    為提供上開金融帳戶資料與他人之行為，屬該等犯罪構成要
    件以外之行為。故核其所為，係犯刑法第30條第1 項前段、
    第339 條第1 項之幫助詐欺取財罪，及刑法第30條第1 項前
    段、洗錢防制法第14條第1 項之幫助洗錢罪。
　㈡被告以一提供上開金融帳戶資料之幫助行為，同時觸犯幫助
    詐欺取財及幫助洗錢2 罪名，為想像競合犯，應依刑法第55
    條規定，從一重之幫助洗錢罪處斷。又被告以一提供上開金
    融帳戶資料之行為，幫助詐欺集團成員分別對告訴人2 人為
    洗錢犯行，侵害數人法益，為同種想像競合犯，應依刑法第
    55條規定，僅論以一幫助洗錢罪。
　㈢被告基於幫助之犯意，幫助詐欺集團成員犯一般洗錢罪，所
    犯情節較正犯輕微，爰依刑法第30條第2 項規定，按正犯之
    刑減輕之。又被告於審判中自白洗錢犯罪，應依洗錢防制法
    第16條第2 項規定，遞減輕其刑。
　㈣辯護意旨另以：被告因腦傷引起衝動控制障礙症，其行為控
    制能力顯著減低，請依刑法第19條第2 項規定，減輕其刑等
    語。經查，被告領有中度身心障礙證明，自述因中風開刀影
    響其心智，另經診斷有腦傷引起之衝動控制障礙症、非創傷
    性腦半球皮質下出血、焦慮症、失眠症、高血壓等情，有被
    告提出之欣悅診所診斷證明書、台灣基督長老教會新樓醫療
    財團法人台南新樓醫院診斷證明書、中華民國身心障礙證明
    正、反面影本各1 份在卷為證（金訴字卷第37頁至第41頁）
    ，此部分之事實固堪認定。惟查，被告於偵查中自述：我認
    為單純租借1 個帳戶即可獲利1 萬元，非常划算，如果是我
    自己，不會以此方法向他人租借帳戶；新聞有報導很多詐騙
    案例，我會有疑慮及防衛之心，擔心對方會用我的帳戶洗錢
    ，因此有在通訊軟體LINE中問對方，我是為了貼補家用才會
    出租帳戶等語（偵卷第18頁至第19頁），參以卷附被告提出
    與「李珮緣」之對話紀錄截圖中，被告於提供上開本案帳戶
    資料前、後，均一再詢問：「這算洗錢嗎？」、「會有金錢
    進出嗎？」、「我的帳戶妳們會很常進出嗎？」、「所有的
    進出都要合法哦」、「這點能保證嗎？」、「請問一下，貴
    公司那些進出我帳戶的都是什麼錢呢？」等語，足認被告於
    預見本案帳戶將幫助他人作為詐欺取財、洗錢之人頭帳戶之
    情形下，經過深思熟慮、評估相關風險後，始決定交出本案
    帳戶資料，並非一時衝動所為，應認被告於本件行為時所具
    備依其辨識而行為之能力，並未因前述病情而有顯著減低之
    情形，與刑法第19條第2 項所定得減輕其刑之要件不符，本
    件尚無從依該規定減輕其刑，併予敘明。
　㈤爰以行為人之責任為基礎，審酌被告知悉金融帳戶為個人理
    財工具，提款卡與密碼相結合，具備強烈專有性、屬人性及
    隱私性，應以本人使用為原則，於未加查證而無從確定對方
    是否會用於不法用途之情形下，因貪圖對方所稱之高額報酬
    ，率將本案帳戶資料交與他人，經詐欺集團成員持以對告訴
    人2 人遂行詐欺取財及洗錢犯行，紊亂社會正常交易秩序，
    並使不法之徒藉此輕易詐取財物、製造金流斷點，致使檢警
    難以追查緝捕，自應受一定程度之刑事非難。兼衡告訴人2 
    人因本案遭詐騙，合計共將9 萬3,093 元之款項匯入被告提
    供之本案帳戶內，足認犯罪生有一定程度之損害。復審酌被
    告前無涉犯任何刑事案件之前科紀錄，有臺灣高等法院被告
    前案紀錄表1 份存卷可參（金訴字卷第125 頁），素行良好
    ，本件犯後於本院終能坦承犯行，並與告訴人2 人均達成調
    解、賠償完畢，而獲告訴人2 人之原諒及同意給予被告緩刑
    宣告之機會等情，有本院111 年度南司刑移調字第798 號、
    第876 號調解筆錄各1 份在卷足憑（金訴字卷第99頁、第14
    9 頁）。兼衡被告領有中度身心障礙證明，自述因中風開刀
    影響其心智，另經診斷有腦傷引起之衝動控制障礙症、非創
    傷性腦半球皮質下出血、焦慮症、失眠症、高血壓等情，如
    前所述，及其於審理中自承為大學畢業之智識程度，未婚、
    無子女，目前從事學校導護老師工作，每月收入約2 萬5,25
    0 元，並與父母同住之家庭生活及經濟狀況（金訴字卷第12
    0 頁）等一切情狀，量處如主文所示之刑，並諭知罰金刑如
    易服勞役之折算標準。
三、緩刑之說明：
　　被告未曾因故意犯罪受有期徒刑以上刑之宣告，有臺灣高等
    法院被告前案紀錄表1 份在卷足憑（金訴字卷第125 頁），
    因一時失慮，致罹刑典，事後終能坦承犯行，並與告訴人2 
    人均達成調解、賠償完畢，而獲告訴人2 人之原諒及同意給
    予緩刑宣告之機會等節，如同前述，堪認被告經此偵、審暨
    科刑教訓，當知所警惕，信無再犯之虞，本院因認上開對被
    告宣告之刑，以暫不執行為適當，爰依刑法第74條第1 項第
    1 款之規定，宣告被告緩刑2 年，以期惕勵。又緩刑之宣告
    ，係國家鑒於被告能因知所警惕而有獲得自新機會之期望，
    特別賦予宣告之刑暫不執行之恩典，若被告在緩刑期間，又
    再為犯罪或其他符合法定撤銷緩刑之原因，均將產生撤銷本
    件緩刑宣告而仍須執行所宣告之刑之後果，被告務必切實銘
    記在心，警惕慎行，以免喪失自新之機會。
四、不予宣告沒收之說明：
　　被告於審理中供稱：我寄出本案帳戶提款卡並提供密碼給對
    方，完全沒有拿到任何報酬等語（金訴字卷第117 頁），卷
    內復無其他證據足證被告有因本件犯行獲有犯罪所得，尚無
    從依法宣告沒收，附此敘明。
據上論斷，應依刑事訴訟法第273 條之1 第1 項、第299 條第1 
項前段，洗錢防制法第14條第1 項、第16條第2 項，刑法第11條
、第30條第1 項前段、第2 項、第339 條第1 項、第55條、第42
條第3 項、第74條第1 項第1 款，刑法施行法第1 條之1 第1 項
，判決如主文。
本案經檢察官蔡宗聖提起公訴，檢察官丙○○到庭執行職務。
中　　華　　民　　國　　111 　年　　11　　月　　22　　日
                  刑事第四庭  法  官  陳品謙
以上正本證明與原本無異。
如不服本判決應於收受本判決後20日內向本院提出上訴書狀，並
應敘述具體理由。其未敘述上訴理由者，應於上訴期間屆滿後20
日內向本院補提理由書狀（均須按他造當事人之人數附繕本）「
切勿逕送上級法院」。 
　　　　　　　　　　　　　　　書記官  趙建舜
中　　華　　民　　國　　111 　年　　11　　月　　22　　日

附錄本案論罪科刑法條：
中華民國刑法第30條
幫助他人實行犯罪行為者，為幫助犯。雖他人不知幫助之情者，
亦同。
幫助犯之處罰，得按正犯之刑減輕之。

中華民國刑法第339 條第1 項
意圖為自己或第三人不法之所有，以詐術使人將本人或第三人之
前交付者，處5 年以下有期徒刑、拘役或科或併科 50 萬元以下
罰金。

洗錢防制法第2 條
本法所稱洗錢，指下列行為：
一、意圖掩飾或隱匿特定犯罪所得來源，或使他人逃避刑事追訴
    ，而移轉或變更特定犯罪所得。
二、掩飾或隱匿特定犯罪所得之本質、來源、去向、所在、所有
    權、處分權或其他權益者。
三、收受、持有或使用他人之特定犯罪所得。
　　
洗錢防制法第14條第1 項
有第2 條各款所列洗錢行為者，處7 年以下有期徒刑，併科新臺
幣500 萬元以下罰金。

附表：本案詐騙方式、匯款時間、金額
編號 告訴人  詐騙方式 （民國） 匯款時間 （民國）   匯款金額  （新臺幣）  1 乙○○ 詐騙集團成員於111 年3 月20日某時許，假冒彰化銀行客服人員，電聯乙○○向其佯稱：因在社群網站購物，有高級會員資格，需依指示匯款繳納一定金額，方可取消，之後會再行退款等語。 111 年3 月20日下午3 時49分許 2 萬9,985 元     111 年3 月20日下午4 時17分許 2 萬9,985 元  2 丁○○ 詐騙集團成員於111 年3 月20日下午3 時40分許，先後假冒網路購物客服人員、富邦銀行客服人員，電聯丁○○向其佯稱：因消費被設定成高階會員，需依指示透過金融機構匯款才能取消，之後錢會轉回去等語。 111 年3 月20日下午4 時17分許  3 萬3,123 元  合計詐騙金額    9 萬3,093 元